臺灣彰化地方法院刑事判決　　　　　　　94年度交訴字第67號
公　訴　人　臺灣彰化地方法院檢察署檢察官
被　　　告　丙○○
上列被告因公共危險等案件，經檢察官提起公訴（94年度調偵字
第166 號），本院判決如下：
    主  文
丙○○因過失傷害人，處有期徒刑月，如易科罰金，以佰元
折算壹日。又駕駛動力交通工具肇事，致人受傷而逃逸，處有期
徒刑陸月，如易科罰金，以佰元折算壹日。應執行有期徒刑捌
月，如易科罰金，以佰元折算壹日。
    事  實
一、丙○○原所考領有之汽車駕照於民國93年4 月2 日因駕車違
    規，遭公路主管機關吊扣駕駛執照1 年（期間自93年4 月2
    日至94年4 月1 日止），詎其於吊扣駕照期間，猶不知警惕
    ，復於93年12月24日晚上10時40分，駕駛車牌號碼IC－5107
    號自小貨車，沿彰化縣花壇鄉○○路○○道由南往北方向行
    駛，途經彰化縣花壇鄉○○路與金墩街口（即省道臺一線公
    路197 公里300 公尺處），本應注意汽車駕駛人行駛至交岔
    路口時，轉彎車應讓直行車先行，且應注意車前狀況，以隨
    時採取必要之安全措施，而依當時係晴天夜間無照明，在省
    道，路面鋪設柏油，乾燥並無缺陷，無障礙物且視距良好，
    依其智識能力並無不能注意之情事，竟疏未注意，在轉彎車
    未讓直行車先行之情形下，驟然由中山路之快車道左轉欲駛
    入金墩街，適有乙○○騎乘車牌號碼HH5 －46 2號重型機車
    附載甲○○，沿彰化縣花壇鄉○○路○○道由北往南方向行
    駛而至，致丙○○所駕駛之前揭車輛擦撞乙○○騎乘之機車
    ，乙○○、甲○○旋即隨車倒地，乙○○因而受有顴骨及上
    頷骨閉鎖性骨折、臉部及右大腿之開放性傷口之傷害；林祐
    儀則因而受有右手拇指指骨遠端閉鎖性骨折、右手掌及手指
    多處撕裂傷、右大腿及膝部鈍挫傷等傷害。丙○○於駕駛上
    開動力交通工具致人受傷後，竟未下車查看乙○○、甲○○
    之傷勢，另萌生肇事逃逸避責之意，逕行駕駛前開自小客車
    逃離現場。嗣因目擊車禍之路人陳泰宇見狀追循並攔下丙○○所駕駛之車輛後，丙○○仍向陳泰宇佯稱會返回肇事現場
    處理，陳泰宇聽聞後，則返回肇事現場等候丙○○，然丙○○則趁機逃逸，經陳泰宇記下丙○○所駕駛之前揭車輛車牌
    報警循線而查獲。
二、案經乙○○、甲○○分別訴由彰化縣警察局彰化分局報請臺
    灣彰化地方法院檢察署檢察官偵查起訴。
    理  由
一、本案被告丙○○所犯係死刑、無期徒刑、最輕本刑為3 年以
    上有期徒刑以外之罪，其於準備程序就前揭被訴事實為有罪
    之陳述，經受命法官告知簡式審判程序之旨，並聽取其與公
    訴人之意見後，本院認無不得或不宜改依簡式審判程序進行
    之處，爰依刑事訴訟法第273 條之1 第1 項、第284 條之1
    ，裁定本案由受命法官獨任進行簡式審判程序，合先敘明。
二、經查：
  (一)上揭犯罪事實，訊據被告丙○○於本院審理中坦承不諱（參
    見本院94年10月13日審理筆錄），核與告訴人即被害人乙○○、甲○○於警詢中陳述情節；證人李天財、證人即目擊者
    陳泰宇分別於警詢中證述之情節相符，復有車號查詢汽車車
    籍、道路交通事故現場圖及調查報告表(一)(二)各1 紙、現場照
    片12張（參見警卷）在卷可佐，核屬相符。
  (二)又汽車行駛時，駕駛人應注意車前狀況，並隨時採取必要之
    安全措施。汽車行駛至交岔路口，轉彎車應讓直行車先行。
    但直行車尚未進入交岔路口，而轉彎車已達中心處開始轉彎
    ，直行車應讓轉彎車先行。道路交通安全規則第94條第3 項
    、第102 條第6 款分別定有明文。被告駕駛前揭車輛自應注
    意及此，又本案車禍發生之當時，依道路交通事故調查報告
    表所載，係晴天夜間無照明，在省道，路面鋪設柏油，乾燥
    並無缺陷，無障礙物且視距良好等情狀觀之，被告並無不能
    注意之情事，竟疏未注意，明知其所駕駛車輛為轉彎車竟未
    讓告訴人乙○○騎乘之機車即直行車先行之情形下，驟然轉
    彎，致撞擊告訴人乙○○騎乘之前揭重型機車而肇事，已如
    前述，是被告顯有過失。又告訴人乙○○、甲○○係因本案
    車禍而受傷，業據告訴人乙○○、甲○○陳明在卷，並有秀
    傳紀念醫院93年12月25日診斷證秀字號0000 000號、93年12
    月27日診斷證秀字號0000000 號診斷證明書、衛生署臺中醫
    院94年1 月5 日住院診斷證明書各1 紙（參見警卷）附卷可
    稽，被告之過失行為與告訴人乙○○、甲○○之傷害間，具
    有相當因果關係。
  (三)雖本案經本院函請臺灣省彰化區車輛行車事故鑑定委員會鑑
    定，經該委員會以肇事地點為行車管制號誌正運作之交岔路
    ，因涉號誌運作狀況不明，無法鑑定而退回，此有該委員會
    彰鑑字第0945602601號函1 份（參見本院卷宗）在卷可按，
    然仍無解於被告上揭過失傷害責任之成立，併此敘明。綜上
    所述，本案事證明確，被告上揭過失傷害、駕駛動力交通工
    具肇事致人受傷而逃逸之犯行，均堪認定。
三、核被告所為係犯刑法第185 條之4 駕駛動力交通工具肇事致
    人受傷而逃逸罪、刑法第284 條第1 項前段之過失傷害罪。
    被告以一過失行為，同時致告訴人乙○○、甲○○2 人受傷
    ，為一行為同時侵害告訴人乙○○、甲○○之身體法益，而
    觸犯二罪名，為同種想像競合犯，應依刑法第55條之規定，
    應從受傷情節較重之告訴人乙○○之過失傷害罪之一罪處斷
    。被告所犯上揭駕駛動力交通工具肇事致人受傷而逃逸罪、
    過失傷害罪二罪，犯意各別，罪質互異，構成要件不同，為
    數罪，應予分論併罰。又汽車駕駛人無駕駛執照駕車，因而
    致人受傷，依法應負刑事責任者，加重其刑至二分之一，道
    路交通管理處罰條例第86條第1 項亦定有明文。且吊扣駕照
    期間駕車，依道路交通安全規則第50條第1 項前段規定「汽
    車駕駛執照為駕駛汽車之許可憑證。」是駕駛執照被吊扣，
    在其處分期間即無許可駕駛汽車之憑證，自不得駕駛車輛；
    且道路交通管理處罰條例第21條第1 項第7 款規定，汽車駕
    駛人駕駛執照吊扣期間駕車者，處新臺幣6,000 元以上、
    12,000元以下罰鍰，並當場禁止其駕駛及扣留其車輛牌照。
    足見吊扣駕照期間內係絕對禁止該駕駛人駕車，此與其駕駛
    技術良否無關，是駕照吊扣期間駕車，無駕駛許可憑證，應
    認「無照駕駛」。被告於吊扣駕駛執照之期間，駕車致人受
    傷，所犯過失傷害罪部分應依道路交通管理處罰條例第86條
    第1 項之規定，加重其刑二分之一。爰審酌被告一時過失行
    為發生本案交通事故，致告訴人乙○○、甲○○分別受有前
    揭傷勢，其中告訴人乙○○所受傷勢非輕，竟罔顧他人生命
    安全，肇事逃逸，惡性非輕，又被告於本院審理中雖坦承犯
    行，然肇事後迄今，仍遲未能與告訴人乙○○、甲○○達成
    民事和解等一切情狀，各量處如主文所示之刑，且均諭知易
    科罰金之折算標準，並定其應執行刑。
據上論斷，應依刑事訴訟法第273 條之1 第1 項、第299 條第1
項前段，刑法第185 條之4 、第284 條第1 項前段、第55條、第
41條第1 項前段、第2 項、第51條第5 款，道路交通管理處罰條
例第86條第1 項，罰金罰鍰提高標準條例第1 條前段、第2 條，
判決如主文。
本案經檢察官姚玎霖到庭執行職務。
中　　華　　民　　國　　94　　年　　10　　月　　21　　日
    　　　　　　  刑事第一庭    法　官  唐中興
以上正本證明與原本無異。
如不服本判決，應於送達後10日內，向本院提出上訴狀 (須附繕
本)。
告訴人或被害人對於判決如有不服具備理由請求檢察官上訴者，
其上訴期間之計算係以檢察官收受判決正本之日期為準。
中　　華　　民　　國　　94　　年　　10　　月　　21　　日
                                書記官  施惠卿
附錄本案論罪科刑法條全文：
刑法第284條
因過失傷害人者，處6 月以下有期徒刑、拘役或500 元以下罰金
，致重傷者，處1 年以下有期徒刑、拘役或500 元以下罰金。
從事業務之人，因業務上之過失傷害人者，處1 年以下有期徒刑
、拘役或1,000 元以下罰金，致重傷者，處3 年以下有期徒刑、
拘役或2,000 元以下罰金。
刑法第185條之4
駕駛動力交通工具肇事，致人死傷而逃逸者，處 6 月以上 5 年
以下有期徒刑。
